臺灣高雄地方法院刑事判決　　　　　　　　　　　　　九十一年度訴字第一八號
　　公　訴　人　臺灣高雄地方法院檢察署檢察官
　　被　　　告　丙○○
　　選任辯護人　賴玉山
　　　　　　　　姜宜君
右列被告因違反毒品危害防制條例案件，經檢察官提起公訴（九十年度偵字第二一五
三四號），本院判決如左：
    主  文
丙○○販賣第一級毒品，未遂，處有期徒刑參年柒月。
扣案之第一級毒品海洛因壹包（淨重零‧壹參公克、包裝重零‧壹陸公克），沒收銷
燬之。
    事  實
一、丙○○於民國九十年十一月十一日十五時許，在高雄市鼓山區某公園內，向某不
    詳姓名年籍綽號「弟仔」的男子，購得第一級毒品海洛因一包（淨重○‧一三公
    克、包裝重○‧一六公克），本欲供己施用，嗣高雄市憲兵隊人員據報丙○○涉
    有販賣毒品嫌疑，乃由該隊人員丁○○喬裝為欲購毒者，以000000000
    0號行動電話與丙○○取得聯繫，並要約欲購買價值新臺幣（下同）一千元海洛
    因之意，丙○○遂因此萌生出售第一級毒品海洛因牟利之犯意，進而允諾。丙○○先與佯裝為計程車司機之丁○○約妥在高雄市○○○路與銀川街口見面，並取
    得丁○○所交付之一千元後離去，約於同日十七時三十分許，丙○○搭乘不知情
    者甲○○所騎用之機車行至丁○○駕駛計程車停放之高雄市○○區○○街與裕民
    街口處，將其所持有之第一級毒品海洛因一包（淨重○‧一三公克、包裝重○‧
    一六公克），拋入丁○○所駕駛之計程車內，此時丁○○即通報高雄市憲兵隊人
    員逮捕丙○○，並起出上開第一級毒品海洛因一包。
二、案經高雄市憲兵隊移請臺灣高雄地方法院檢察署檢察官偵查起訴。
    理  由
一、訊據被告丙○○固坦承確有於上開時地經高雄市憲兵隊人員逮捕，並起獲毒品之
    事實非虛，惟則矢口否認有任何販賣第一級毒品犯行，辯稱：上開經高雄市憲兵
    隊人員起獲之毒品，係伊欲自己吸食用，並無販賣之情，況毒品是在伊身上起獲
    ，並非在計程車上起獲云云。惟查：
(一)、高雄市憲兵隊人員於九十年十一月十二日十七時三十分許，在高雄市○○區○○
    街與裕民街口查獲被告丙○○之過程，業據證人即與被告同行之友人甲○○於高
    雄市憲兵隊、偵查中及本院審理中訊問時證稱：伊於九十年十一月十二日十七時
    許，騎機車載被告及被告之子至清泉街與鼓山路口時，被告叫伊騎機車從一輛不
    詳車號之計程車旁經過，隨即丙○○丟出一包白色粉末至該計程車內，被告是乘
    計程車司機搖下車窗後才丟入的，隨後伊問被告那是什麼，被告表示是海洛因，
    機車騎至銀川街與裕民街口，被告即經逮捕，伊先看到被告丟東西，被攔的時候
    距離計程車約一百公尺等語（詳見本院九十一年四月二十四日訊問筆錄後所附之
    詢問筆錄、偵查卷第二十八頁、本院九十一年二月二十日訊問筆錄），核與證人
    即喬裝成欲購毒者之高雄市憲兵隊人員丁○○於本院審理時結證稱：筆錄所載之
    海洛因是在計程車上起獲的，攔到被告的地點距伊停放計程車的地點約二百公尺
    等語相符（詳見本院九十一年三月二十日訊問筆錄），並有扣案之第一級毒品海
    洛因可憑，足證上開扣案物，係自證人丁○○所駕駛之計程車內起獲之事實，故
    被告辯稱毒品係自其身上查獲云云，核與事證未符，無足信採。又扣案之白色粉
    末一包，經送鑑驗結果，係淨重○‧一三公克、包裝重○‧一六公克之第一級毒
    品海洛因，此有法務部調查局000000000號鑑定通知書一份在卷可稽，
可知該扣案物確屬第一級毒品海洛因無訛。
(二)、至於證人丁○○與被告取得聯繫之過程，參諸其於本院審理時結證述及：（問薛
    ：請詳細述當初與被告聯繫的過程？）答：是用0000000000號行動
    電話與被告聯絡，我說我是經過檢舉人介紹要向他購買，當初我說我是綽號「阿
    龍」的人介紹的，我是開計程車，我要購買海洛因一千元，被告就約我在鼓山路
    銀川街口當面談。（問薛：你向被告表示要購買時，被告有無表示要向別人拿？
    ）答：沒有。我以行動電話與被告聯絡，說我要拿海洛因，他就約我在查獲處，
    我就先拿一千元給他，他騎著機車一個人來拿錢，後來就走了，過了十分鐘，就
    由甲○○載著來，把海洛因丟到計程車裡去等語（詳見本院九十一年六月五日訊
    問筆錄），核與證人即逮捕人員乙○○於本院審理中結證稱：伊在鼓山區沿路跟
    著被告走，就發現被告丟一包毒品到一台計程車內，之後就採取逮捕行動之語（
    詳見本院九十一年二月二十日訊問筆錄）相符，足見被告於九十一年十一月十二
    日十七時三十分許，在高雄市○○街與裕民街口出現，並非繫諸於偶然之結果，
    乃因與證人丁○○有所連絡及欲實施一定之行為，始現身於該處。否則查獲人員
    如何在人車往來頻繁之際，選定當時確曾持有毒品之被告為盤檢及逮捕對象？此
    益可證明證人丁○○之證詞，洵非虛妄，至堪採信。
(三)、至於被告取得毒品之來源及交付毒品之動機，參諸被告於高雄市憲兵隊訊問時、
    偵查中及本院審理中自陳：扣案之毒品伊是以0000000000號行動電話
    ，向「弟仔」買來要自己施用，在九十年十一月十二日十五時許，在高雄市鼓山
    區某公園內拿到，代價是一千元，先拿五百元給他；伊是負責幫忙送貨、收錢等
    語，況以海洛因毒品之非法交易，已為政府懸令嚴禁，且重罰不寬貸，衡情若非
    有利可圖，絕無平白甘冒被嚴查重罰之危險，猶決意實施之理，彰顯被告原於取
    得毒品之初，並無販賣之意，係因證人丁○○表示欲購買毒品之意，始萌生販賣
    毒品之意，並著手實施交付第一級毒品海洛因之行為，故被告上揭辯詞，核與事
    證未符，顯不足採。故本案事證已臻明確，被告犯行堪予認定。
二、按警察或其線民為利蒐證破案，向被告佯裝購買麻醉藥品，若被告因此萌生出售
    麻醉藥品牟利之犯意，進而允諾，且攜原非基於營利意思而販入之麻醉藥品赴約
    交付，取得價金時，即為預先埋伏之警察查獲，因該被告既有販賣營利之故意，
    且依約攜帶麻醉藥品交付，取得價金時，不論其犯罪動機是否被誘發所致，顯已
    著手實行意圖營利而出售麻醉藥品之販賣麻醉藥品罪構成要件行為，尚無阻卻違
    法之該當性，但佯裝購買者，自始無買入之真意，被告實質上不能達其營利之目
    的，不能認已真正完成販賣麻醉藥品之行為，而屬販賣未遂，最高法院八十五年
    度台上字第三八三二號判決參照。本案被告丙○○於取得毒品之初，既無販賣之
    意，嗣因介入佯裝為購毒者之證人丁○○之要約行為，始萌販賣及交付海洛因之
    犯行，參諸前開說明，核其所為，係犯毒品危害防制條例第四條第五項、第一項
    之販賣第一級毒品未遂罪，公訴意旨認被告前揭犯行係販賣第一級毒品既遂罪，
    自有未合。被告持有第一級毒品海洛因之低度行為，應為其販賣未遂之高度行為
    所吸收，故不另論罪。公訴人認被告上開犯行係與綽號「弟仔」之不詳姓名男子
    共犯云云，惟此部分犯行，除據被告於高雄市憲兵隊時供稱伊係幫「弟仔」者幫
    忙送貨、收錢外，並無其他積極證據足資證明被告販賣海洛因之犯行係與「弟仔
    」者共同為之，且徵諸被告於本院時供承：伊是向「弟仔」者購買扣案之海洛因
    等語，足證公訴意旨此部分論述尚有未洽，應予敘明。被告上開著手販賣第一級
    毒品海洛因之犯行既僅止於未遂階段，爰依刑法第二十六條前段之規定，減輕其
    刑。又被告所販賣之第一級毒品海洛因一包，僅價值一千元、淨重○‧一三公克
    （包裝重○‧一六公克），足見所販售之數量甚微，價值非鉅，彰顯被告應屬小
    盤毒梟之角色，且係經本案查獲人員要約，為謀取蠅頭小利，始為前揭犯行，若
    科以法定最輕本刑，尚嫌過重，其犯罪情狀亦非全無可憫恕之處，故併依刑法第
    五十九條之規定，遞減輕其法定最輕本刑。爰審酌被告欲藉販賣毒品牟利，實足
    以影響他人身心健康，所生之危害及其惡性均非輕微，並於犯罪後猶飾詞圖卸，
    冀免刑責，犯罪後態度不佳等一切情狀，量處如主文所示之刑，以資懲儆。至於
    扣案之第一級毒品海洛因一包（淨重○‧一三公克、包裝重○‧一六公克），爰
    依同條例第十八條第一項前段之規定，不論屬於被告與否，沒收銷燬之，至於該
    毒品送鑑驗耗損部分，業已滅失，故未併予宣告沒收，附此敘明。
據上論斷，應依刑事訴訟法第二百九十九條第一項前段，毒品危害防制條例第四條第
一項、第五項、第十八條第一項前段，刑法第十一條、第二十六條前段、第五十九條
，判決如主文。
中      華      民      國       九十一     年     七     月    十九    日
                                 臺灣高雄地方法院刑事第二庭
                                       法  官    李代昌
右正本證明與原本無異。
如不服本判決，應於判決送達後十日內，向本院提出上訴狀。
                                       書記官    吳月華
中      華      民      國       九十一     年     七     月   二十二   日
附錄本判決論罪科刑適用法條
毒品危害防制條例第四條
製造、運輸、販賣第一級毒品者，處死刑或無期徒刑；處無期徒刑者，得
併科新台幣一千萬元以下罰金。
製造、運輸、販賣第二級毒品者，處無期徒刑或七年以上有期徒刑，得併
科新台幣七百萬元以下罰金。
製造、運輸、販賣第三級毒品者，處五年以上有期徒刑，得併科新台幣五
百萬元以下罰金。
製造、運輸、販賣專供製造或施用毒品之器具者，處一年以上七年以下有
期徒刑，得併科新台幣一百萬元以下罰金。
前四項之未遂犯罰之。
